【裁判字號】    98,交上易,634
【裁判日期】    980630
【裁判案由】    過失致死等
【裁判全文】
臺灣高等法院臺中分院刑事判決       98年度交上易字第634號
上  訴  人
即  被  告  丁○○
上列上訴人因過失致死等案件，不服臺灣臺中地方法院97年度交
簡上字第1041號中華民國98年2月25日第一審判決（起訴案號：
臺灣臺中地方法院檢察署97年度偵字第9991、11230、13348號）
，提起上訴，本院判決如下：
    主    文
上訴駁回。
    犯罪事實
一、丁○○於民國九十七年四月二十四日凌晨於臺中市○○路之
    酒吧內飲酒，已達不能安全駕駛動力交通工具之程度，明知
    無汽車駕駛執照及酒後不得駕車，竟仍於同日凌晨五時許，
    在臺中市○區○○街八七之十四號李禎祥（另經檢察官不起
    訴之處分）之住處，向李禎祥借用車牌號碼一三七七─ＪＮ
    號自小客車，搭載友人戴芊育離開上址。嗣於同日上午，丁○○駕駛上開自小客車沿臺中市○○區○○路由北向南方向
    行駛，於同日上午六時二十八分許，途經臺中市○○區○○
    路二段一三四號前，本應注意車前狀況，並隨時採取必要之
    安全措施。而依當時天候陰、晨光、柏油路面、乾燥、無缺
    陷、無障礙物、視距良好，無不能注意情事，竟疏未注意，
    且因酒後操控力不佳，竟失控駛入對向車道，適有徐榮彬騎
    乘車號ＳＸＧ─００八號輕型機車（車主甲○○），沿臺中
    市○○區○○路由南向北方向行駛至該處，遭丁○○駕駛之
    上開自小客車前保險桿猛力撞擊徐榮彬所騎乘之上開機車前
    車頭，徐榮彬之人及車隨即被該自小客車衝擊及夾帶至臺中
    市○○區○○路一四二號前之路上，而丁○○之上揭自小客
    車猶仍因失控再撞擊陳孟嘗停放在臺中市○○區○○路一三
    四號前停車格內之車牌號碼二七八三─ＪＶ號自小客車（陳
    孟嘗提出毀棄損壞之告訴，另經檢察官不起訴處分）。徐榮
    彬向遭受上揭撞擊後，受有顱腦挫傷、胸腔內出血及頭胸部
    外傷等傷害。經送醫急救，仍不治死亡。經警獲報至現場，
    丁○○即向有偵查犯罪權限之到場處理員警陳述其係駕駛人
    及肇事經過，自首而接受裁判，且員警對丁○○測試呼氣酒
    精濃度測定值達每公升０．五五毫克。
二、案經徐榮彬之配偶甲○○及其子乙○○委任林一哲律師訴由
    臺中市警察局第六分局報告暨臺灣臺中地方法院檢察署檢察
    官自動檢舉偵查起訴。
    理    由
一、按被告以外之人於審判外之陳述，雖不符前四條（指刑事訴
    訟法第一百五十九條之一至第一百五十九條之四）之規定，
    而經當事人於審判程序同意作為證據，法院審酌該言詞陳述
    或書面陳述作成之情況，認為適當者，亦得為證據，刑事訴
    訟法第一百五十九條之五第一項定有明文。本件被告對於本
    判決所採用之下列證據之證據能力，於本院表無意見，並同
    意據為證據，自得為證據，合先敘明。
二、訊據上訴人即被告丁○○（下稱被告）就上開無照酒後駕車
    肇事致人於死等犯罪事實於偵查、原審簡易判決處刑程序、
    原審合議庭通常程序及本院審理均坦承不諱，惟其於本院之
    上訴理由則以：原審僅以被告未能給付第一期和解金，即認
    量刑及緩刑之基礎已有所異，進而撤銷原簡易判決，卻對被
    告於本案究竟係如何依道路交通管理處罰條例第八十六條第
    一項之規定「先加」多少刑度，又依刑法第六十二條前段之
    規定「後減」多少刑度，於理由欄內隻字未提，僅以檢察官
    提起上訴有理由一語，即改判被告過失致人於死罪一年二月
    ，與酒後駕車罪四月，合併應執行刑一年四月，顯然違反刑
    事訴訟法第三百十條第四款「刑法有加重、減輕或免除者，
    其理由」之規定；且依所改判之過失致人於死部分增加刑度
    有期徒刑四個月，並將緩刑部分撤銷，惟卻對是否有減輕部
    分並未有所著墨或敘明，足證原審法院判決適用法律，確實
    有所不當；又被告於原審簡易判決處刑程序中，被告並非分
    完全分文未付，被害人家屬亦有就強制汽車責任險部分領取
    補償金一百五十萬元，被告亦有協助辦理，依法該一百五十
    萬元亦屬被告損害賠償給付部分，原審法院未能注意於此，
    顯有誤解被告犯後態度之良善；再者被告係因家人所住建物
    遭隔鄰失火波及而毀損，因隔鄰屋主拒絕賠償，使得當被告
    就與被害人家屬成立和解之第一期和解金七十萬元未能即時
    籌措，亦因被告另籌湊無門，僅能先清償三十萬元，惟為被
    害人家屬所無法接受，此為被告未能給付第一期和解金「七
    十萬元」之原由，非被告犯後態度不良或有所故意不為給付
    和解金云云。
三、經查：上開犯罪事業據被告丁○○自白不諱，核與告訴人甲○○、乙○○指訴之情節相符。此外，又有道路交通事故現
    場圖、道路交通事故調查報告表 (一)及 (二)、道路交通事
    故當事人酒精測定紀錄表等及現場及車損照片附卷可稽。另
    本件車禍被害人徐榮彬因此死亡，亦經檢察官督同檢驗員相
    驗屬實，製有相驗筆錄、相驗屍體證明書、驗斷書在卷可憑
    。按「未領有駕駛執照不得駕駛小型車」、「汽車行駛時，
    駕駛人應注意車前狀況及兩車併行之間隔，並隨時採取必要
    之安全措施」、「飲用酒類或其他類似物後，其吐氣所含酒
    精濃度超過每公升０．二五毫克或血液中酒精濃度超過百分
    之０．五五以上者，不得駕車」。道路交通安全規則第九十
    條、第九十四條第三項、第一百十四條第二款分別定有明文
    。被告駕車自應注意及此。又依附卷之道路交通事故現場圖
    及調查報告表（一）（二）所載，本件肇事時天候陰、晨光
    、路面乾燥無缺陷、無障礙物、視距良好等情，並無不能注
    意之情事，被告竟疏未注意，肇致本件車禍，顯有過失。而
    本件被害人徐榮彬之死亡，與被告過失駕車肇事行為之間，
    具有直接相當因果關係。本件事證明確，被告上開酒後駕車
    公共危險及過失致死犯行均堪認定，應予依法論科。
四、核被告酒後駕車之所為，係犯刑法第一百八十五條之三之服
    用酒類不能安全駕駛動力交通工具而駕駛罪；被告過失致人
    於死之所為，係犯刑法第二百七十六條第一項之過失致人於
    死罪。再被告係汽車駕駛人，其酒醉駕車，且無照駕駛因而
    致人死傷，依法應負刑事責任，爰依道路交通管理處罰條例
    第八十六條第一項之規定就其過失致人於死部分加重其刑。
    又查被告肇事後，在具有偵查犯罪權限之公務員發覺上開過
    失致死犯行前，即於到場處理之員警詢問時即陳述肇事經過
    等情，業據被告於原審陳明在卷，且員警於九十七年四月二
    十四日上午六時五十四分在臺中市○○路○段一三四號現場
    即對被告進行酒精濃度測試，有道路交通事故當事人酒精測
    定紀錄表一份可佐，並有臺中市○○○道路交通事故肇事自
    首情形紀錄表在卷可參，足認本件車禍發生後，被告有留在
    現場，俟警抵達後向警陳述肇事經過，並接受法律審判，被
    告核與自首規定相符，依刑法第六十二條前段之規定減輕其
    刑。被告就過失致人於死犯行，同時具有加重、減輕事由，
    爰依法先加重其刑後再減輕其刑。再被告所犯上開二罪間，
    犯意各別，行為互殊，應予分論併罰。
五、原審因認被告之罪證明確，適用刑法第一百八十五條之三、
    第二百七十六條第一項、第六十二條前段、第五十一條第五
    款，道路交通管理處罰條例第八十六條第一項，刑法施行法
    第一條之一等規定，審酌本件原由檢察官起訴，經原審法院
    裁定逕以簡易判決處刑後，固以被告犯後與死者家屬達成調
    解，有調解書在卷可稽，暨犯後坦承犯行，態度良好等一切
    情狀，而判處被告服用酒類，不能安全駕駛動力交通工具而
    駕駛，處有期徒刑四月，又因過失致人於死，處有期徒刑十
    月，應執行有期徒刑一年，緩刑五年，並向被害人家屬甲○○、徐安禾及乙○○支付新臺幣（下同）二百五十萬元，給
    付方法為：自九十七年九月三十日前給付七十萬元，尚餘一
    百八十萬元，自九十七年十一月十五日起至一百零二年十月
    十五日止，於每月十五日各給付三萬元，至全部清償完畢止
    ，如有一期未履行視為全部到期等情，惟因原審法院簡易判
    決未論及被告自首接受審判一節，且被告雖於原審法院簡易
    判決前另經調解後同意賠償，原審法院簡易判決並以此為量
    刑暨緩刑之考量基準，惟事後被告分文未付，完全未履行和
    解條件，足見量刑及緩刑之基礎已有所異，嗣經檢察官以被
    告迄今未履行第一期（九十七年九月三十日以前）和解金、
    情節重大、緩刑並不適當為由向原審提起上訴，因其非屬無
    據，為有理由，而認原審法院簡易判決既難維持，由原審予
    以撤銷，改依通常程序自為第一審判決；並審酌被告酒後駕
    車，其測試呼氣酒精濃度測定值達每公升０．五五毫克，且
    造成嚴重之交通事故，被告犯罪手段雖不具暴力性，但已造
    成被害人死亡之無法回復結果，而事故現場狼籍慘重，被告
    肇事情節重大，行路何辜，罹此酷陷，且被告雖經原審法院
    調解後同意賠償，嗣經原審法院改依簡易判決處刑並予緩刑
    諭知，然被告於原審辯論終結前完全未履行和解條件，分文
    未付，暨被告犯罪後坦承犯行之犯後態度等一切情狀，而撤
    銷原審法院簡易判決之量刑、定執行刑及緩刑之宣告，分別
    就被告不能安全駕駛動力交通工具而駕駛罪，處有期徒刑四
    月，因過失致人於死，處有期徒刑一年二月，並定應執行有
    期徒刑一年四月等情，核無不當。
六、被告雖以前揭上訴理由置辯，惟查：(1)刑事訴訟法第三百十
    條第四款固規定：有罪之判決書，應於理由內記載「刑法有
    加重、減輕或免除者，其理由」，然其所謂「記載理由」係
    指應記載合於刑法加重或減輕之事由，及其佐證等依據；又
    量刑之輕重，屬事實審法院得依職權自由裁量之事項，茍已
    斟酌刑法第五十七條各款所列情狀而未逾法定刑度，即不得
    遽指為違法。是法院之量刑並非僅單純之數學計算，只須綜
    合刑法第五十七條各情狀，為全盤之綜合考量後在法定刑度
    內決定行為人應受處罰之刑度已足，無須逐一說明其具體量
    刑之計數方式，此於遇有刑有加重或減輕事由時，亦然，只
    須在依法加重或減輕後之最高及最低刑度範圍內裁量已足，
    無須特別就如何加重或減輕刑度之具體計數方式加以說明。
    原審判決已說明被告有道路交通管理處罰條例第八十六條第
    一項加重及刑法第六十二條前段減輕等事由及其佐證，並說
    明依法（即依刑法第七十一條第一項規定）先加後減，並無
    於法不合情事。(2)本件係由檢察官就原審法院簡易判決不服
    提起上訴，而原審以其前審即原審法院簡易判決未及審酌被
    告符合自首規定，其適用法條不當而撤銷之，自無刑事訴訟
    法第三百七十條禁止不利益變更原則之適用，且原審復以被
    告未履行原審法院簡易判決宣告緩刑所附之條件，認其量刑
    及緩刑之基礎已有所異，則原審法院自得本於職權就被告應
    受之處罰，重新裁量。雖被告之自首得以減輕其刑，惟衡之
    原審法院簡易判決就被告所犯過失致人於死罪處以有期徒刑
    十月，原係審酌被告業已被害人家屬達成和解，並以其願履
    行和解為條件為基礎，玆該條件既已不復存在，則原審重新
    審酌全般條件而為較重於原審法院簡易判決之量刑，於法並
    無不合。
    (3)被告於上訴本院所主張其因家中失火致無法依條件賠償被
    害人家屬等情，惟該等事由或發生在雙方和解之前，此為雙
    方於本院所是認，則此等情事應是被告與被害人家屬和解時
    ，評估自身履行和解條件能力所應衡量在內，自不得事後另
    以他由而資為推卸履行和解條件之詞，否則無異被告事前之
    和解不過係為求寬典之虛應故事；何況被告自事發迄本院言
    詞辯論終結前，仍未展現實現善後回應，即使是汽車第三人
    強制保險理賠亦是被害人家屬自己申請理賠，被告並未提供
    任何協助，亦據被害人家屬即告訴人甲○○於本院供述甚明
    ，顯見被告善後處理極其不佳。是被告上訴所辯無足採，其
    上訴為無理由，應予以駁回。
據上論斷，應依刑事訴訟法第368條，判決如主文。
本案經檢察官丙○○到庭執行職務。
中    華    民    國    98    年    6     月    30    日
            刑事第五庭  審判長法  官  趙  春  碧
                              法  官  楊  真  明
                              法  官  賴  恭  利
以上正本證明與原本無異。
不得上訴。
                              書記官  林  桂  鳳
中    華    民    國    98    年    6     月    30    日


司法院資訊處製作；財團法人民間司法改革基金會備份。
